臺灣嘉義地方法院民事判決　　　　　　　 94年度訴字第182號
原　　　告　丙○○
訴訟代理人　林德昇律師
　　　　　　顏伯奇律師
被　　　告　乙○○○
　　　　　　甲○○
　　　　　　　　　　　2號6樓.
上列當事人間請求塗銷抵押權事件，本院於民國九十四年五月二
十五日言詞辯論終結而判決如下：
    主      文
被告應將坐落嘉義市○○○段678、679、680地號土地所有權全
部，及同段678地號上14號建物之門牌號碼嘉義市○○路746號所
有權全部，於民國七十二年六月二十三日，以嘉義市地政事務所
登記字號嘉市地登字第007915號所設定抵押權登記予以塗銷。
本案訴訟費用由被告負擔。
    事實及理由
壹、原告主張：
  一、坐落嘉義市○○○段（以下簡稱；下埤頭段）678、679、
      680地號等3筆土地為原告所有，而下埤頭段678地號上建
      物（即14號建物）為原告與陳玉梅所共有，以上三筆土地
      及建物登記次序均為0000－000、0000－000，登記日期民
      國72年6月23日，登記字號嘉市地登字第007915號。
      以上3筆土地及建物均設有抵押權登記，權利人為被告甲
      ○○、乙○○○，權利價值新台幣1,300,000元，抵押權
      存續期間72年6月8日至73年6月7七日，抵押權所擔保借款
      債權清償日為73年6月7日。
      被告債權請求權已罹於時效消滅，其於5年內仍未實行抵
      押權，其抵押權應已消滅，故原告依民法第880條規定，
      提起本件訴訟，並請求如主文第一項聲明。
  二、提出建物謄本一份、土地謄本三份，作為證明。
貳、被告等人經過本院合法通知，均無正當理由，又未向本院請
    假，而沒有在言詞辯論期日，到庭陳述意見，同時，本案沒
    有民事訴訟法第386條所規定情形出現（請看附錄法條），
    因此，本院依照原告聲請，由原告單獨辯論而直接判決。
參、本院判斷：
  一、原告所主張的事實，有原告提出土地登記謄本二份、建物
      登記謄本一份附卷可證，而被告等人均未向本院聲請拍賣
      抵押物，亦有本院民事紀錄科查詢表附卷證明。被告等人
      經過本院合法通知，均無正當理由，而未到庭陳述意見，
      依照民事訴訟法第280條第1項前段、第3項前段規定：「
      當事人對於他造主張之事實，於言詞辯論時不爭執者，視
      同自認。當事人對於他造主張之事實，已於相當時期受合
      法之通知，而於言詞辯論期日不到場，亦未提出準備書狀
      爭執者，準用第一項之規定」，所以，原告的主張可以認
      定真實而被本院採信。
  二、本件抵押權所擔保債權存續期間自72年6月8日至至73年6
      月7日，一般債權請求權時效為15年（民法第125條參照）
      ，被告等人請求權應至88年6月7日屆滿，至今仍未向原告
      請求，其債權請求權時效已消滅，被告等人至今亦未向本
      院聲請拍賣抵押物，依照民法第880條規定：「以抵押權
      擔保之債權，其請求權已因時效而消滅，如抵押權人，於
      消滅時效完成後，五年間不實行其抵押權者，其抵押權消
      滅」，因此，其抵押權亦己消滅。
  三、綜上所述，原告根據民法第880條規定，請求被告等人塗
      銷抵押權，並聲明如主文第一項所記載內容，符合法律規
      定，應該准許。
肆、訴訟費用負擔依據：民事訴訟法第78條、第85條第1項前段
    ，判決如主文。
中　　　華　　　民　　　國    94  年    6  月     8   日
                              臺灣嘉義地方法院民事第二庭
                                  法　官　甘  大  空
右為正本係照原本作成
如對本判決上訴應於送達後20日內向本院提出上訴狀
中　　　華　　　民　　　國    94  年    6  月     8   日
                                  書記官　張  振  崑
附錄法條：
民事訴訟法第386條：「下列各款情形之一者，法院應以裁定駁
回前條聲請，並延展辯論期日：
1　不到場之當事人未於相當時期受合法之通知者。
2　當事人之不到場，可認為係因天災或其他正當理由者。
3　到場之當事人於法院應依職權調查之事項，不能為必要之證
明者。
4　到場之當事人所提出之聲明、事實或證據，未於相當時期通
知他造者。」
